臺灣高雄地方法院刑事判決　　　　　　　 94年度易字第824號
公　訴　人　臺灣高雄地方法院檢察署檢察官
被　　　告　乙○○
上列被告因竊盜案件，經檢察官提起公訴（94年度偵字第6984號
），本院判決如下：
    主  文
乙○○竊盜，處拘役參拾日，如易科罰金，以佰元折算壹日。
    事  實
一、乙○○因所有車牌號碼XYT- 279號重型機車（引擎號碼SA20
    EC301266）發生車禍，機車電瓶護蓋毀損，無法使用，竟於
    民國92年2 月16日21時許，在高雄市○○區○○路六合夜市
    路旁，見丁○○○所有車牌號碼NL5-253 號機車停放該處，
    且機車置物箱未上鎖，有機可逞，而基於意圖為自己不法所
    有之竊盜犯意，徒手開啟該機車置物箱後，竊取該機車車體
    內價值約新台幣（下同）90元之電瓶護蓋1 個（引擎號碼SA
    20EC502781），得手後，將之組裝於其所有上開車牌號碼XY
    T-279 號重型機車上。嗣於92年5 月19日18時10分許，乙○○之弟張榮滄（業經臺灣高雄地方法院檢察署檢察官以92年
    度偵字第10891 號不起訴處分確定）因不知情而騎乘上開機
    車，行經高雄市○○區○○路246 號前，遭警攔檢盤查，而
    查知上情。
二、案經高雄市政府警察局三民第二分局報請臺灣高雄地方法院
    檢察署檢察官偵查起訴。
    理  由
壹、證據能力方面：
一、按被告以外之人於審判外之言詞或書面陳述，除法律有規定
    者外，不得作為證據，刑事訴訟法第159 條固定有明文，惟
    被告以外之人於審判外之陳述，雖不符同法第159 條之1 至
    之4 規定，而經當事人於審判程序同意作為證據，法院審酌
    該言詞陳述或書面陳述作成時之情況，認為適當者，亦得為
    證據。又當事人、代理人或辯護人於法院調查證據時，知有
    第159 條第1 項不得為證據之情形，而未於言詞辯論終結前
    聲明異議者，視為有前項之同意，此亦據同法159 條之5 規
    定甚明。查本件證人張榮滄、丁○○○及林生家於警詢中之
    陳述，雖均為被告乙○○以外之人於審判外之陳述，屬於傳
    聞證據，惟檢察官及被告於審判程序均同意以上開證人於司
    法警察調查中所為之陳述，作為證據（見本院94年9 月21日
    審判筆錄第7 至8 頁），本院審酌上開言詞陳述作成時之證
    據取得過程並無瑕疵，且與待證事實具有關連性等情況，認
    為適當，應認依刑事訴訟法第159 條之5 第1 項之規定，得
    為證據，而有證據能力。合先敘明。
二、次按前揭刑事訴訟法第159條之5之規定，係以被告以外之人
    於審判外之陳述不符合同法第159 條之1 至第159 條之4 有
    關傳聞法則例外規定之情形，且該陳述須經法院審酌作成時
    之情況，認為適當時，始有其適用。此所謂「審酌該陳述作
    成時之情況，認為適當」者，係指依各該審判外供述證據製
    作當時之過程、內容、功能等情況，是否具備合法可信之適
    當性保障，加以綜合判斷而言；倘法院審酌結果，認為該違
    背法定程序屬證據相對排除法則，但其情節重大，或其可信
    度明顯過低之情事者，即應認其欠缺適當性，仍不具證據能
    力，而不得作為證據。至同法第158 條之3 規定：「證人、
    鑑定人依法應具結而未具結者，其證言或鑑定意見，不得作
    為證據」，其立法理由乃在擔保該證言或鑑定意見，係據實
    陳述或公正誠實之可信性，故未依法具結者，依證據絕對排
    除法則，當然無證據能力，而不得作為證據，自不得因當事
    人於審判程序之同意，逕認該未經具結之證言或鑑定意見，
    亦得作為證據，此於適用同法條即第159 條之5 第2 項所定
    「視為有前項之同意」之情形者，亦應受上揭第158 條之3
    規定之限制。查證人張榮滄於臺灣高雄地方法院檢察署92年
    度偵字第10891 號案件偵查中之證詞，並未具結擔保其證詞
    之可信性，依法不具證據能力，縱使被告及檢察官於本案言
    詞辯論終結前，未針對此聲明異議，仍不得作為證據。
三、另按被告以外之人於偵查中向檢察官所為陳述，除顯有不可
    信之情況者外，得為證據，刑事訴訟法第159 條之1 第2 項
    定有明文。偵查中對被告以外之人（包括證人、鑑定人、告
    訴人、被害人及共同被告等）所為之偵查筆錄，或被告以外
    之人向檢察官所提之書面陳述，性質上均屬傳聞證據。惟現
    階段刑事訴訟法規定檢察官代表國家偵查犯罪、實施公訴，
    依法其有訊問被告、證人及鑑定人之權，證人、鑑定人且須
    具結，而實務運作時，檢察官偵查中向被告以外之人所取得
    之陳述，原則上均能遵守法律規定，不致違法取供，其可信
    度極高，職是，被告以外之人前於偵查中已具結而為證述，
    除反對該項供述得具有證據能力之一方，已釋明「顯有不可
    信之情況」之理由外，不宜以該證人未能於審判中接受他造
    之反對詰問為由，即遽指該證人於偵查中之陳述不具證據能
    力。本件證人丁○○○及林生家於檢察官偵查中所為之陳述
    ，既均已依法具結，且復無證據足認渠等於檢查官偵查中之
    供述有何顯不可信之情況，依上說明，渠等於偵查中之證言
    自均具有證據能力。
貳、實體方面：
一、上揭犯罪事實，業據被告乙○○於本院審理時坦承不諱（見
    本院94年9 月21日審判筆錄第9 至11頁），核與被害人丁○○○於警詢及偵查中指訴遭竊之情節大致相符（見警卷第5
    至6頁 、93年度他字第3675號偵查卷第12頁），並經證人丙○○於本院審理時證述被告所有前開機車電瓶護蓋因發生車
    禍而遭損壞等情屬實（見本院94年9 月21日審判筆錄第5 頁
    ），復有高雄市政府警察局三民第二分局扣押筆錄、扣押物
    品目錄表（見警卷第7 至8 頁）、贓物認領保管收據（見警
    卷第11頁）各1 份、車籍作業系統－查詢認可資料2 份（見
    警卷第14至15頁）及查獲照片5 幀（見警卷第18至19頁）在
    卷可稽，是被告之任意性自白核與事實相符，堪予採信。本
    案事證明確，被告上開竊盜犯行洵堪認定，應予依法論科。
二、核被告所為，係犯刑法第320 條第1 項之竊盜罪。公訴意旨
    雖謂被告係與丙○○共同竊取上開電瓶護蓋，被告就此部分
    竊盜行為，與丙○○間具有犯意聯絡及行為分擔，應依共同
    正犯論處云云，惟查竊取系爭電瓶護蓋乃係被告個人之竊盜
    行為，丙○○既未參與，亦不知情等情，業據被告於本院審
    理時供承在卷（見本院94年9 月21日審判筆錄第9 至10頁）
    ，此外，復無其他證據足認被告與丙○○間就上開竊盜犯行
    ，具有犯意聯絡或行為分擔，自難謂渠等應依共同正犯論處
    ，且公訴檢察官就此部分之犯罪事實亦已於本院審判期日當
    庭更正為係被告單獨1 人於如事實欄所載時、地竊取電瓶護
    蓋1 個（見同上審判筆錄第11頁），本院自應依更正後之犯
    罪事實予以審理，附此敘明。爰審酌僅因所有機車發生車禍
    ，機車電瓶護蓋毀損，無法使用，為貪圖小利，而下手竊取
    機車電瓶護蓋，殊屬可議，惟念其犯後坦承犯行，態度尚可
    ，及所竊得之財物僅值90元，價值不高，且亦已經被害人領
    回，被害人所受損失尚屬非鉅等一切情狀，量處如主文所示
    之刑，並諭知易科罰金之折算標準。
三、不另為無罪諭知部分：
  (一)公訴意旨另以：被告乙○○與丙○○（另經臺灣高雄地方法
    院檢察署檢察官以94年度偵字第10585 號提起公訴）2 人共
    同意圖為自己不法之所有，於91年11月中旬某日17時許，在
    高雄市○○區○○路新崛江商場某大樓之騎樓處，竊取登記
    於林棕鈗名下，由林生家所使用停放於該處車牌號碼XXX-77
    7 號機車（起訴書誤植為林生家所有）之後支架燈組乙組，
    得手後，組裝在被告乙○○所有之車牌號碼XYT-279 號重型
    機車上，嗣於92年5 月19日18時10分許，為不知情之被告乙○○胞弟張榮滄騎乘上開機車，行經高雄市○○區○○路24
    6 號前，遭警攔檢盤查而知悉上情，因認被告此部分亦涉犯
    刑法第320 條第1 項之竊盜罪嫌云云。
  (二)按犯罪事實應依證據認定之，無證據不得認定犯罪事實，刑
    事訴訟法第154 條第2 項定有明文。又認定犯罪事實，所憑
    之證據，雖不以直接證據為限，間接證據亦包括在內，然無
    論直接或間接證據，其為訴訟上之證明，須於通常一般之人
    均不致於有所懷疑，而得確信其為真實之程度者，始得據之
    為有罪之認定，倘其證明尚未達到此一程度，而有合理性懷
    疑之存在時，即無從為有罪之認定，根據「罪證有疑，利於
    被告」之證據法則，即不得遽為不利於被告之認定（最高法
    院76年臺上字第4986號判例意旨參照）。
  (三)本件公訴人認被告另涉犯此部分竊盜犯行，無非係以證人張
    榮滄所為車牌號碼XYT-279 號重型機車為被告所有之證述、
    被害人林生家所為其機車後支架燈乙組於上揭時地遭竊之指
    訴、贓物認領保管收據、查獲照片及扣案之後支架燈組等物
    ，為其論據之基礎。訊據被告堅詞否認有何此部分之竊盜犯
    行，辯稱：伊並未竊取後支架燈組，為警查扣之前開後支架
    燈組係伊友人丙○○幫伊組裝於機車上，伊並不知情等語。
  (四)經查：
  1.登記於林棕鈗名下，由林生家所使用之車牌號碼XXX-77 7號
    機車之後支架燈乙組，於91年11月中旬某日17時許，在高雄
    市○○區○○路新崛江商場某大樓之騎樓處遭竊乙節，業經
    被害人林生家於警詢及偵查中指訴綦詳（見警卷第3 至4頁
    、93年他字第3675號偵查卷第27頁），復有被害人林生家出
    具之贓物認領保管收據1 紙（見警卷第10頁）及查獲照片5
    幀（見警卷第18至19頁）附卷可稽。又證人即被告之弟張榮
    滄於92年5 月19日18時10分，行經高雄市○○區○○路24 6
    號前，為警查獲時所騎乘組裝有被害人林生家所有前開後支
    架燈組之車牌號碼XYT-279 號重型機車，乃係被告所有等情
    ，亦據證人張榮滄於警詢時證述明確，且為被告所不否認。
    是被告之弟張榮滄於上揭時地為警查獲時所騎乘之被告所有
    前開機車上之後支架燈組係被害人林生家於前揭時地失竊之
    機車後支架燈組之事實，固堪認定，惟被告是否成立竊盜罪
    責，仍須有積極證據證明其當時有竊盜之行為，尚無從僅憑
    「組裝於被告所有前開機車上之後支架燈組係被害人林生家
    所失竊」之客觀事態，即遽然推論被告涉犯竊盜罪嫌，合先
    敘明。
  2.證人丙○○於本院審理時結證：伊曾騎乘被告所有前開重型
    機車發生車禍，當時該機車之尾翼燈（即後支架燈組）受損
    ，詳細發生車禍之時間因已時隔2 、3 年，伊已經忘記了，
    但當時伊認為既然係伊騎乘該機車附載被告發生車禍，車禍
    並造成機車零件毀壞，伊即應負責修理，遂告知被告伊會幫
    其修護，之後伊乃於上揭被害人林生家指訴遭竊機車尾翼燈
    之時、地，竊取系爭尾翼燈，被告對伊上開竊盜行為，並不
    知情，亦未曾唆使伊行竊等語（見本院94年9 月21日審判筆
    錄第3 至6 頁），則證人丙○○既已明確證述竊取被害人林
    生家前開機車後支架燈組，乃係其個人之竊盜行為，被告並
    不知，亦未參與等情，被告前開所辯，即非屬無據。況本件
    復查無其他積極證據足資證明被告與證人丙○○間，就證人
    丙○○上開竊盜犯行，有何犯意聯絡或行為分擔，益難認被
    告有何公訴人所指與丙○○共同竊盜之行為。
  3.綜上所述，此部分公訴人所舉之證據，尚不足為被告有與丙○○共同竊取後支架燈組犯行之認定，本院就卷內訴訟資料
    逐一剖析，參互審酌仍無從獲致被告此部分有罪之心證，本
    應為無罪之諭知，惟公訴意旨認此部分與前揭論罪科刑之竊
    盜罪，時間緊接，方法相同，觸犯構成要件相同之罪名，係
    基於概括之犯意所為，為連續犯，屬裁判上之一罪關係，爰
    不另為無罪之諭知。
據上論斷，應依刑事訴訟法第299 條第1 項前段，刑法第320 條
第1 項、第41條第1 項前段，罰金罰鍰提高標準條例第1 條前段
、第2 條，判決如主文。
本案經檢察官甲○○到庭執行職務。
中　　華　　民　　國　　94　　年　　9 　　月　　30　　日
                  刑事第十三庭  審判長法　官  洪碩垣
                                      法  官  張金柱
                                      法  官  劉惠娟
以上正本證明與原本無異。
如不服本判決，應於判決送達後10日內，向本院提出上訴狀。
中　　華　　民　　國　　94　　年　　9 　　月　　30　　日
                                      書記官  陳素徵
附錄本案論罪科刑之法條：
刑法第320 條第1 項
意圖為自己或第三人不法之所有，而竊取他人之動產者，為竊盜
罪，處5 年以下有期徒刑、拘役或5 百元以下罰金。
